臺灣高等法院刑事判決
109年度交上易字第343號
上  訴  人  
即  被  告  李正治



選任辯護人  謝庭恩律師
上列上訴人因過失傷害案件，不服臺灣新北地方法院109年度審
交易字第671號，中華民國109年8月18日第一審判決（起訴案號
：臺灣新北地方檢察署109年度調偵字第628號），提起上訴，本
院判決如下：
    主  文
上訴駁回。
    事實及理由
一、本件經本院審理結果，認第一審以被告李正治所犯修正前刑
    法第284 條第1 項前段之汽車駕駛人行經行人穿越道不依規
    定讓行人優先通行過失致人受傷罪之犯行，事證明確，並援
    引道路交通管理處罰條例第86條第1 項規定，加重其刑。爰
    審酌被告案發時駕駛汽車行經行人穿越道，未依規定禮讓行
    人即告訴人陳金海（於109 年2 月2 日歿）優先通行，因而
    造成本件交通事故，並致告訴人受有附件犯罪事實欄一所示
    之傷害（尚乏確切事證足認告訴人之死亡結果與本件交通事
    故有直接相關），實有不該，兼衡被告之素行、教育程度、
    職業、家庭經濟與生活狀況，以及犯後始終坦承犯行，態度
    勉可，然迄今未能與告訴人之繼承人達成和解或成立調解，
    亦未取得告訴人之繼承人之諒解等一切情狀，量處有期徒刑
    4 月，並諭知易科罰金之折算標準，認事用法及量刑均無不
    當，應予維持，除補充被告於本院之自白（見本院卷第66頁
    ）外，其餘均引用第一審判決書記載之事實、證據及理由（
    詳如附件）。
二、被告上訴意旨略以：被告並無前科，且於偵查中始終坦承犯
    行，於事故發生之際，主動問告訴人是否報警並交付新台幣
    （下同）2千元給告訴人，被告犯後態度良好，本件被告係
    過失傷害，無任何犯罪動機或目的，係駕車不留意撞及他人
    ，犯罪手段輕微，且依醫院回函告訴人受有之傷害為第7-8 
    胸椎楔狀壓迫閉鎖性骨折，告訴人死亡與本件車禍無直接關
    係，原審量刑過重，請准給予被告從輕量刑等語。
三、經查：
  ㈠按量刑係法院就繫屬個案之犯罪所為之整體評價，為事實審
    法院得依職權裁量之事項，苟其量刑已以行為人之責任為基
    礎，並斟酌刑法第57條各款所列之情狀，在法定刑度內酌量
    科刑，無偏執一端，或濫用其裁量權限，致明顯失出失入之
    情形，自不得任意指為不當或違法。經查，原審以被告本件
    所為犯修正前刑法第284 條第1 項前段之汽車駕駛人行經行
    人穿越道不依規定讓行人優先通行過失致人受傷之之犯行，
    事證明確，據以論罪科刑，並依道路交通管理處罰條例第86
    條第1 項之規定，加重其刑之理由依據。爰以行為人之責任
    為基礎，依刑法第57條規定，經審酌前揭各項與被告科刑有
    關之一切情狀，量處有期徒刑4 月，堪認已具體審酌刑法第
    57條各款所列關於刑罰量定之相關情狀，客觀上並未逾越法
    定刑度或濫用其裁量權限，亦無量刑過重之情形，核屬事實
    審法院量刑職權之適法行使，且被告上訴意旨所指前揭各詞
    ，經核均經原審於量刑時，併予審酌在內，自無不當。又被
    告所犯修正前刑法第284 條第1 項前段之汽車駕駛人行經行
    人穿越道不依規定讓行人優先通行過失致人受傷罪之法定刑
    度為6 月以下有期徒刑、拘役或5 百元以下罰金，並應依道
    路交通管理處罰條例第86條第1 項規定，加重其刑，原審就
    被告本件所為犯行，處有期徒刑4 月之刑度，所為量刑尚無
    過重之情形，是被告以其已坦承犯行，犯後態度良好，其過
    失之犯罪手段輕微及被害人所受之損害等詞，請求撤銷原判
    決，改判處更輕刑度，自非可取，本件被告上訴為無理由，
    應予駁回。
　㈡綜上所述，本件被告上訴為無理由，應予駁回。
據上論斷，應依刑事訴訟法第368 條、第373 條，判決如主文。
本案經檢察官宋有容提起公訴，檢察官楊四猛到庭執行職務。
中　　華　　民　　國　　109 　年　　11　　月　　5 　　日
　　　　　　      刑事第七庭  審判長法　官  孫惠琳
　　　　　　　　　　　　　　　　　  法　官  王惟琪
　　　　　　　　　　　　　　　　　  法　官  連雅婷
以上正本證明與原本無異。
不得上訴。
                                    書記官  潘文賢
中　　華　　民　　國　　109 　年　　11　　月　　5 　　日
附錄本案論罪科刑法條全文：
修正前中華民國刑法第284 條
因過失傷害人者，處6 月以下有期徒刑、拘役或5 百元以下罰金
，致重傷者，處1 年以下有期徒刑、拘役或5 百元以下罰金。
從事業務之人，因業務上之過失傷害人者，處1 年以下有期徒刑
、拘役或1 千元以下罰金，致重傷者，處3 年以下有期徒刑、拘
役或2 千元以下罰金。
道路交通管理處罰條例第86條
汽車駕駛人，無駕駛執照駕車、酒醉駕車、吸食毒品或迷幻藥駕
車、行駛人行道或行經行人穿越道不依規定讓行人優先通行，因
而致人受傷或死亡，依法應負刑事責任者，加重其刑至二分之一
。
汽車駕駛人，在快車道依規定駕車行駛，因行人或慢車不依規定
，擅自進入快車道，而致人受傷或死亡，依法應負刑事責任者，
減輕其刑。

附件：
臺灣新北地方法院刑事判決
                                  109年度審交易字第671號
公　訴　人　臺灣新北地方檢察署檢察官
被　　　告　李正治　
                    
                   
                   
上列被告因過失傷害案件，經檢察官提起公訴（109 年度調偵字
第628 號），本院判決如下：
    主  文
李正治汽車駕駛人行經行人穿越道不依規定讓行人優先通行犯過
失傷害罪，處有期徒刑肆月，如易科罰金，以新臺幣壹仟元折算
壹日。
    事實及理由
壹、查被告李正治所犯係死刑、無期徒刑、最輕本刑為3 年以上
    有期徒刑以外之罪，其於準備程序就被訴事實為有罪之陳述
    ，經告知簡式審判程序之旨，並聽取其與檢察官之意見後，
    本院認無不得或不宜改依簡式審判程序進行之處，爰依刑事
    訴訟法第273 條之1 第1 項、第284 條之1 之規定，裁定進
    行簡式審判程序。
貳、本案犯罪事實及證據，除補充「被告李正治於109 年8 月6
    日本院準備程序及審理時之自白（參本院卷所附當日各該筆
    錄）」為證據外，餘均引用附件即檢察官起訴書之記載。叁
    、論罪科刑：
一、按行為後法律有變更者，適用行為時之法律。但行為後之法
    律有利於行為人者，適用最有利於行為人之法律，刑法第2
    條第1 項定有明文。查被告行為後，刑法第284 條第1 項經
    立法院修正通過後，業於民國108 年5 月29日由總統公布施
    行，並於同年月31日生效。修正前刑法第284 條第1 項前段
    原規定：「因過失傷害人者，處6 月以下有期徒刑、拘役或
    5 百元以下罰金，致重傷者，處1 年以下有期徒刑、拘役或
    5 百元以下罰金」，修正後則規定「因過失傷害人者，處1
    年以下有期徒刑、拘役或10萬元以下罰金，致重傷者，處3
    年以下有期徒刑、拘役或30萬元以下罰金」，經比較新舊法
    結果，修正後規定之有期徒刑、罰金刑上限均提高，並未有
    利於被告，應依刑法第2 條第1 項前段規定，適用修正前刑
    法第284 條第1 項前段之規定處斷。
二、核被告所為，係犯修正前刑法第284 條第1 項前段之汽車駕
    駛人行經行人穿越道不依規定讓行人優先通行過失致人受傷
    罪，並應依道路交通管理處罰條例第86條第1 項之規定，加
    重其刑。原起訴書未論及道路交通管理處罰條例第86條第1
    項之規定，嗣經當庭告知被告所犯法條之內容，對被告訴訟
    上之防禦或權益顯無影響，本院自得援用正確之法條加以審
    究，附此敘明。
三、審酌被告案發時駕駛汽車行經行人穿越道，未依規定禮讓行
    人即告訴人陳金海（於109 年2 月2 日歿）優先通行，因而
    造成本件交通事故，並致告訴人受有附件犯罪事實欄一所示
    之傷害（尚乏確切事證足認告訴人之死亡結果與本件交通事
    故有直接相關），實有不該，兼衡被告之素行、教育程度、
    職業、家庭經濟與生活狀況，以及犯後始終坦承犯行，態度
    勉可，然迄今未能與告訴人之繼承人達成和解或成立調解，
    亦未取得告訴人之繼承人之諒解等一切情狀，量處如主文所
    示之刑，並諭知易科罰金之折算標準，以資處罰。
肆、本判決係依刑事訴訟法第310 條之2 及第454 條所製作之簡
    化判決，依法僅需記載犯罪事實、證據名稱及應適用之法條
    ，並得以簡略方式為之，如認定之犯罪事實、證據及應適用
    之法條，與檢察官起訴書之記載相同者，得引用之，附此敘
    明。
據上論斷，應依刑事訴訟法第273 條之1 第1 項、第299 條第1
項前段、第310 條之2 、第454 條，道路交通管理處罰條例第86
條第1 項，刑法第2 條第1 項前段、修正前第284 條第1 項前段
、第41條第1 項前段，判決如主文。
本案經檢察官宋有容偵查起訴，由檢察官陳炎辰到庭執行公訴。
中　　華　　民　　國    109   年 　  8  　月 　 18  　日
                刑事第二十三庭  法  官　李俊彥
以上正本證明與原本無異。
如不服本判決，應於判決送達後20日內敘明上訴理由，向本院提
出上訴狀（應附繕本），上訴於臺灣高等法院。其未敘述上訴理
由者，應於上訴期間屆滿後20日內向本院補提理由書「切勿逕送
上級法院」。
                                書記官  顏珊姍
中　　華　　民　　國　  109 　年　   8    月    18    日
附錄本判決論罪之法律條文：
修正前中華民國刑法第284 條
因過失傷害人者，處6 月以下有期徒刑、拘役或5 百元以下罰金
，致重傷者，處1 年以下有期徒刑、拘役或5 百元以下罰金。
從事業務之人，因業務上之過失傷害人者，處1 年以下有期徒刑
、拘役或1 千元以下罰金，致重傷者，處3 年以下有期徒刑、拘
役或2 千元以下罰金。

道路交通管理處罰條例第86條
汽車駕駛人，無駕駛執照駕車、酒醉駕車、吸食毒品或迷幻藥駕
車、行駛人行道或行經行人穿越道不依規定讓行人優先通行，因
而致人受傷或死亡，依法應負刑事責任者，加重其刑至二分之一
。
汽車駕駛人，在快車道依規定駕車行駛，因行人或慢車不依規定
，擅自進入快車道，而致人受傷或死亡，依法應負刑事責任者，
減輕其刑。
--------------------------------------------------------
附件：
臺灣新北地方檢察署檢察官起訴書
                                    109年度調偵字第628號
    被　　　告　李正治　
                        
                       
                       
上列被告因過失傷害案件，已經偵查終結，認應該提起公訴，茲
將犯罪事實及證據並所犯法條分敘如下：
            犯罪事實
一、李正治於民國108 年5 月2 日下午3 時30分許，駕駛車牌號
  &0000; 碼000-0000號自用小客車，沿新北市泰山區民生路欲
    左轉往
    泰林路方向行駛，本應注意汽車行經行人穿越道，遇有行人
    穿越時，無論有無交通指揮人員指揮或號誌指示，均應暫停
    讓行人先行通過，且應注意車前狀況，隨時採取必要之安全
    措施，而依當時情形並無不能注意之情事，竟疏未注意，而
    不慎撞擊正沿該處行人穿越道步行穿越道路之陳金海，致陳
    金海受有第7-8 胸椎楔狀壓迫閉鎖性骨折之傷害( 李正治涉
    嫌肇事逃逸罪嫌部分，經本署檢察官另為不起訴處分) 。
二、案經陳金海告訴偵辦。
            證據並所犯法條
一、證據清單及待證事實：

編號       證據名稱        待證事實  1 被告李正治於偵查中之供述 證明被告確有於上揭時、地，駕駛上揭自用小客車行經行人穿越道未禮讓行人優先通行及未注意車前狀況，因而撞擊告訴人陳金海之事實。  2 道路交通事故現場草圖、道路交通事故調查報告表(一)、(二)、肇事車輛照片4 張、現場監視器光碟1 片及本署檢察官勘驗筆錄1 份 證明本件肇事確係因被告於上揭時、地駕駛上揭自用小客車行經行人穿越道未禮讓行人優先通行及未注意車前狀況所致。  3 衛生福利部臺北醫院診斷證明書1 紙 證明告訴人確因本件車禍而受有上開傷害之事實。 

二、按行為後法律有變更者，適用行為時之法律，但行為後之法
    律有利於行為人者，適用最有利於行為人之法律，刑法第2
    條第1 項定有明文。被告行為後，刑法第284 條業於108 年
    5 月29日經總統公布修正施行，並自同年5 月31日起生效。
    修正前之刑法第284 條第1 項原規定：「因過失傷害人者，
    處六月以下有期徒刑、拘役或五百元以下罰金；致重傷者，
    處一年以下有期徒刑、拘役或五百元以下罰金。」，修正後
    之條文則為：「因過失傷害人者，處一年以下有期徒刑、拘
    役或十萬元以下罰金；致重傷者，處三年以下有期徒刑、拘
    役或三十萬元以下罰金。」，經比較修正前後之法律，新法
    提高法定刑上限，是本案經新舊法比較之結果，應以被告行
    為時之法律即修正前之刑法第284 條第1 項對被告較為有利
    ，是依刑法第2 條第1 項前段規定，應適用修正前即行為法
    。核被告所為，係犯修正前刑法第284 條第1 項前段之過失
    傷害罪嫌。
三、依刑事訴訟法第251 條第1 項提起公訴。
    此　致
臺灣新北地方法院
中　　華　　民　　國　　109 　年　　4 　　月　　28　　日
                           檢　察　官  宋有容